臺灣高等法院刑事判決　　　　　　　　　　　　　　九十三年度上訴字第四六三號
　　上　訴　人
　　即　被　告　丙○○
右上訴人因竊盜等案件，不服臺灣臺北地方法院九十二年度易字第一九二四號，中華
民國九十三年一月十九日第一審判決（起訴案號：臺灣臺北地方法院檢察署九十二年
度偵字第一七０一四號，檢察官移請併辦案號：臺灣臺北地方法院檢察署九十二年度
偵字第二一二二七號、臺灣板橋地方法院檢察署九十二年度偵字第一九一九０號），
提起上訴，及由檢察官移請併案審理（台灣板橋地方法院檢察署九十三年度偵字第一
八號、臺灣臺北地方法院檢察署九十三年偵字第五八五０號），本院判決如左：
    主  文
原判決關於常業竊盜及定執行刑部份均撤銷。
丙○○共同以犯竊盜罪為常業，累犯，處有期徒刑壹年陸月，並應於刑之執行前，令
入勞動場所強制工作參年。扣案之斜口鉗貳把、螺絲起子壹把、摺疊刀壹支均沒收。
    事  實
一、丙○○曾有違反動產擔保交易法、麻醉藥品管理條例等前科，民國八十七年間，
    因竊盜案件，經台灣士林地方法院判處有期徒刑七月，上訴後，由本院改判為有
    期徒刑八月確定；八十八年間，再因犯竊盜及偽造文書罪，經臺灣士林地方法院
    分別判處有期徒刑五月、三月，並定應執行刑有期徒刑七月確定；同年又因違反
    藥事法案件，經臺灣板橋地方法院判處有期徒刑五月確定，上開各案件經定應執
    行刑一年七月，於民國八十九年七月四日假釋出獄，同年十月三日假釋期滿，未
    經撤銷假釋而以已執行完畢論。詎仍不知悔改，思以竊盜所得為其生活之資，或
    單獨，或與姓名不詳，年約二十餘歲，綽號「阿芬」之成年女子、姓名不詳，年
    約三十歲，綽號「阿賢」之成年男子，共同基於意圖為自己不法所有之犯意聯絡
    ，或徒手或攜帶客觀上足以對人之生命、身體構成威脅之如附表所示之兇器，為
    如附表所示之竊盜行為，而竊取如附表所示之財物，得手後變賣花用恃以為生，
    並以之為常業。先後於九十一年八月十四日凌晨一時、九十二年二月二十日十三
    時十五分（扣得丙○○所有之作案工具斜口鉗一把）、九十二年四月六日十四時
    三十分（扣得丙○○所有之作案工具斜口鉗一把、螺絲起子一把、摺疊刀一支）
    、九十二年四月二十四日十四時、九十二年八月三日十三時為警查獲。
二、案經臺北市政府警察局信義分局報告臺灣臺北地方法院檢察署檢察官偵查起訴，
    及由檢察官移請併案審理。
    理  由
一、訊據上訴人即被告丙○○對有於附表編號二、四、五、六所示之時、地，以同上
    附表所示之方式，竊取同上附表所示之物品等事實均坦承不諱，惟矢口否認有為
    附表編號一所示之竊盜犯行，另對有為如附表編號三所示之竊盜犯行固亦坦承不
    諱，惟辯稱，共同作案的，僅「阿芬」之人，並無「阿賢」共同行竊云云。
二、經查：
    (一)附表編號二、四、五、六之竊盜犯行，除據被告坦認無誤外，核與證人曾鴻章
      、徐憲民、乙○○、甲○○在警詢中之證述情節相符，並有卷附贓物保管領據
      三張、照片十二張、監視錄影翻拷光碟一片、警員張容生之職務報告一份，及
      扣案之斜口鉗二把、螺絲起子及折疊刀各一把可憑。被告之自白堪認與事實相
      符。
    (二)被告有於附表編號一之九十一年七月十二日十八時二十八分許，在臺北市○○
      區○○路四八五號一樓燦坤實業公司松江店，獨自一人竊取倫飛牌筆記型電腦
      一臺，其後經由跳蚤雜誌，以約新台幣八千元之價格賣予綽號「小吳」之男子
      等事實，業據被告於九十一年八月十四日為警查獲時之警詢中坦認不諱，核與
      燦坤實業公司松江店職員洪士為指證之情節相符，並有失竊報告一紙在卷可憑
      。被告於本院審理時空口否認該部分之犯行，要屬事後卸責之詞，不足為採。
    (三)被告有於附表編號三之九十二年四月一日十七時三十分許，由「阿芬」、「阿
      賢」推著坐輪椅之被告丙○○，至台北市○○○路○段十五號台灣泰一電器公
      司南京分店，共同竊取攝影機一臺之事實，亦據被告於九十二年四月二十四日
      為警查獲時之警詢中供認無誤，核與台灣泰一電器公司南京分店職員林大川指
      證確有一男一女推著坐輪椅之被告竊取攝影機一臺之事實相符，並有一男一女
      推著被告之監視照片一張附卷可憑，被告事後否認「阿賢」之男子共同行竊，
      亦不足為採。
   (四) 綜上所述，被告有為如附表所示之六件竊盜犯行，事證甚為明確，洵堪認定，
      應依法論科。
三、按刑法上所謂常業犯，係指有賴某種犯罪為業之意思而反覆以同種類行為為目的
    之社會活動之職業性犯罪而言。查被告丙○○自承「其原本有正當工作，後因吸
    毒，腳又斷掉，失去工作，才去偷東西轉賣變現，供作吸毒及看病之用，雖如事
    實欄所載，經警多次查獲，惟因生活所需，仍不斷行竊」，顯然被告為了生活所
    需，一再靠行竊為其生活之資，其有反覆實施竊盜行為並恃以為生之常業竊盜犯
    意甚明。核被告丙○○所為，係犯刑法第三百二十二條之常業竊盜罪，（檢察官
    原以刑法第三百二十條第一項之普通竊盜罪提起公訴，惟經蒞庭檢察官於原審審
    理時，當庭以言詞及以九十二年度公訴蒞庭字第二一八三四號補充理由書更正起
    訴法條為同法第三百二十二條，本院毋庸變更起訴法條，併此明）。如附表編
    號三、四、五所示之竊盜犯行，年約二十餘歲之成年女子「阿芬」及年約三十歲
    之成年男子「阿賢」，既負責推坐在輪椅上之被告進入賣場並隨侍在側，顯見「
    阿芬」及「阿賢」與被告有犯意之聯絡及行為分擔，均為共同正犯。另如附表編
    號一至五所示之犯行，雖未據公訴人起訴，但與起訴書所指之如附表編號六之竊
    盜犯行有常業犯之實質上一罪關係，本院自均得併予審判，附此明。被告丙○
    ○曾有違反動產擔保交易法、麻醉藥品管理條例等前科，民國八十七年間，因竊
    盜案件，經台灣士林地方法院判處有期徒刑七月，上訴後，由本院改判為有期徒
    刑八月確定；八十八年間，再因犯竊盜及偽造文書罪，經臺灣士林地方法院分別
    判處有期徒刑五月、三月，並定應執行刑有期徒刑七月確定；同年又因違反藥事
    法案件，經臺灣板橋地方法院判處有期徒刑五月確定，上開各案件經定應執行刑
    一年七月，於民國八十九年七月四日假釋出獄，同年十月三日假釋期滿，未經撤
    銷假釋而以已執行完畢論，此有本院被告全國前案紀錄表在卷可按，其於有期徒
    刑執行完畢五年內，再犯本件有期徒刑以上之罪，為累犯，應依刑法第四十七條
    之規定加重其刑。又被告為十八歲以上之竊盜犯，且以犯竊盜罪為常業，依竊盜
    犯贓物犯保安處分條例第三條第一項第二款、第四條、第五條前段規定，諭知於
    刑之執行前，令入勞動場所強制工作三年，以資矯治。扣案之斜口鉗二把、螺絲
    起子一把及折疊刀一支，為被告所有供犯罪所用之物，業據被告在警詢時供承在
    卷（臺灣板橋地方法院檢察署九十二年度偵字第七二六二號卷第三頁背面、臺灣
    臺北地方法院檢察署九十二年度偵字第四八五四號卷第七頁背面），爰依刑法第
    三十八條第一項第二款宣告沒收。
四、原審以被告罪證明確，據以論科，固非無見。惟查，檢察官移請併案審理之如附
    表編號一所示竊盜犯行（臺灣板橋地方法院檢察署九十三年度偵字第一八號），
    與起訴部分，有常業竊盜之實質上一罪關係，原審未及審究，尚有未合。被告以
    其非常業竊盜犯，原審諭知強制工作不當提起上訴，雖為無理由，惟檢察官請求
    併案審理，為有理由，應由本院將原判決關於常業竊盜罪及定執行刑部分撤銷改
    判（脫逃部分業經確定）。爰審酌被告之品性、身體狀態、生活雖有壓力，未思
    正途解決，一再犯案行竊、所用之手段、所生之危害及犯罪後態度等一切情狀，
    量處如主文第二項所示之刑，並諭知於刑之執行前，令入勞動場所強制工作三年
    ，以資矯治。扣案物品亦沒收如主文第二項所示。
五、未查，台灣板橋地方法院檢察署九十三年度偵字第一八號移請併案審理部分，其
    中九十一年一月二十二日二十三時許（臺北市○○○路○段九號）、九十一年四
    月二十六日（台北縣永和市○○路二四九號）、九十一年五月二十五日二十時許
    （臺北市○○○路○段九號）之三件竊盜犯行（九十一年七月十二日十七時三十
    分許之犯行除外），與被告丙○○於九十年八月二十八日二十時三十分許，在台
    北市○○○路○段三三七號地下一樓之竊盜犯行，時間緊接，行竊之手法及構成
    要件均相同，顯係基於概括犯意而為，屬連續犯之一罪關係，上開九十年八月二
    十八日二十時三十分許，在台北市○○○路○段三三七號地下一樓之竊盜犯行，
    業經台灣台北地方法院以九十一年度簡字第一八八九號判處拘役五十日，並於九
    十一年七月四日確定，有本院被告全國前案紀錄表一份在卷可憑，上開移請併案
    審理之三件竊盜犯行，應為該確定判決既判力效力所及，本院無從併為判決，該
    部分應退由檢察官另行處理，附此明。
據上論斷，應依刑事訴訟法第三百六十九條第一項前段、第三百六十四條、第二百九
十九條第一項前段、刑法第二十八條、第三百二十二條、第四十七條、第三十八條第
一項第二款，竊盜犯贓物犯保安處分條例第三條第一項第二款、第四條、第五條前段
，判決如主文。
本案經檢察官周志榮到庭執行職務。
中　　　華　　　民　　　國　　九十三　　年　　　五　　　月　　 十八 　　日
                              臺灣高等法院刑事第二十一庭
                                  審判長法  官  葉　騰　瑞
                                        法  官  莊　明　彰
                                        法  官  劉　壽　嵩
右正本證明與原本無異。
如不服本判決，應於收受送達後十日內向本院提出上訴書狀，其未敘述上訴之理由者
並得於提起上訴後十日內向本院補提理由書（均須按他造當事人之人數附繕本）。
                                        書記官  廖　婷　璇
中　　　華　　　民　　　國　　九十三　　年　　　五　　　月　　 十八 　　日
附錄：本判決論罪科刑法條全文
刑法第三百二十二條
以犯竊盜罪為常業者，處一年以上七年以下有期徒刑。
附表：
┌──┬─────┬──────────┬────┬──────┬────┐
│編號│時      間│地                點│行 為 人│方        式│竊得物品│
├──┼─────┼──────────┼────┼──────┼────┤
│ 一 │九十一年七│臺北市○○區○○路四│丙○○  │獨自一人徒手│倫飛廠牌│
│    │月十二日十│八五號一樓之燦坤實業│        │行竊        │記型電  │
│    │八時二十八│股份有限公司松江店  │        │            │腦一臺  │
│    │分許      │                    │        │            │        │
├──┼─────┼──────────┼────┼──────┼────┤
│ 二 │九十二年二│臺北市中山區○○○路│丙○○　│攜帶客觀上可│ＭＶ數位│
│    │月二十日十│二段六號之燦坤實業有│　      │為兇器之斜口│攝錄放影│
│    │三時十五分│限公司旗艦店內      │        │鉗一把剪斷鐵│機一臺  │
│    │許        │                    │        │鍊套環      │        │
├──┼─────┼──────────┼────┼──────┼────┤
│ 三 │九十二年四│臺北市○○○路○段十│丙○○與│丙○○坐輪椅│ＳＯＮＹ│
│    │月一日十七│五號臺灣泰一電器股份│「阿芬」│，由「阿芬」│廠牌攝影│
│    │時三十分許│有限公司南京分店    │及「阿賢│、「阿賢」推│機一臺  │
│    │          │                    │」（補充│入賣場      │        │
│　　│　　　　　│　　　　　　　　　　│理由書漏│            │        │
│　　│　　　　　│　　　　　　　　　　│載「阿賢│            │        │
│　　│　　　　　│　　　　　　　　　　│」      │            │        │
├──┼─────┼──────────┼────┼──────┼────┤
│ 四 │九十二年四│臺北市○○○路○段五│丙○○與│丙○○坐輪椅│ＪＶＣ攝│
│    │月二日十八│號臺灣泰一電器股份有│「阿芬」│，由「阿芬」│影機一臺│
│    │時三十分許│限公司和平分店      │　　　　│推入賣場　　│        │
├──┼─────┼──────────┼────┼──────┼────┤
│ 五 │九十二年四│臺北縣土城市○○路一│丙○○與│丙○○坐輪椅│手提電腦│
│    │月六日十四│五二號地下二樓家樂福│「阿芬」│，由「阿芬」│一臺　　│
│    │時許      │賣場　　            │　　　　│推入賣場，並│        │
│    │          │                    │　　　　│攜帶客觀上可│        │
│    │          │                    │　　　　│為兇器之螺絲│        │
│    │          │                    │　　　  │起子、斜口鉗│        │
│    │          │                    │        │、折疊刀各一│        │
│    │          │                    │        │把　　      │        │
├──┼─────┼──────────┼────┼──────┼────┤
│ 六 │九十二年八│臺北市○○路○段五號│丙○○　│趁電腦展人潮│筆記型電│
│    │月三日十三│世貿一館一樓Ｂ四五九│　      │擁擠之際    │腦一臺  │
│    │時許      │號攤位              │        │            │        │
└──┴─────┴──────────┴────┴──────┴────┘
